臺北高等行政法院裁定
111年度交上字第45號
上  訴  人  陳億誠                                
被 上訴 人  桃園市政府交通事件裁決處

代  表  人  張丞邦        
上列當事人間交通裁決事件，上訴人對於中華民國110年11月30
日臺灣桃園地方法院110年度交字第140號行政訴訟判決，提起上
訴，本院裁定如下：
　　主  文
上訴駁回。
上訴審訴訟費用新臺幣柒佰伍拾元由上訴人負擔。
　　理  由
一、按對於交通裁決事件之判決提起上訴，非以其違背法令為理
    由，不得為之，且應於上訴理由中表明原判決所違背之法令
    及其具體內容之事由，或表明依訴訟資料可認為原判決有違
    背法令之具體事實之事由，行政訴訟法第237條之9第2項準
    用第235條第2項及第236條之1規定甚明。是對於地方法院交
    通裁決事件之判決上訴，非以其違背法令，且於上訴理由中
    表明上開事由之一者，即屬不應准許，自應認為不合法而駁
    回之。又依同法第237條之9第2項準用第236條之2第3項、第
    243條第1項規定，判決不適用法規或適用不當者，為違背法
    令；而判決有第243條第2項所列各款情形之一者，為當然違
    背法令。是當事人對於地方法院交通裁決事件之判決上訴，
    如依行政訴訟法第237條之9第2項準用第236條之2第3項、第
    243條第1項規定，以判決有不適用法規或適用不當為理由時
    ，其上訴狀或理由書應表明原判決所違背之法令及其具體內
    容；若係成文法以外之法則，應揭示該法則之旨趣，倘為司
    法院解釋，則為揭示該解釋之字號或其內容。如以行政訴訟
    法第237條之9第2項準用第236條之2第3項、第243條第2項所
    列各款情形為理由時，其上訴狀或理由書，應揭示合於該條
    項各款之事實。上訴狀或理由書如未依此項方法表明者，即
    難認為已對交通裁決事件之判決之違背法令有具體之指摘，
    其上訴自難認為合法。
二、緣上訴人為新北市政府警察局金山分局警員，持有小型車普
    通駕駛執照，於民國109年12月29日凌晨1時許，身著單位發
    給之外套，酒後騎乘車牌號碼000-000號普通輕型機車（下
    稱系爭機車)，行經桃園市龜山區文化三路379號時，因夜間
    行車未開啟頭燈，為桃園市政府警察局龜山分局大埔派出所
    員警發覺並駕駛警用車準備攔查，上訴人隨即將系爭機車停
    放路邊機車停車格旁，員警下車盤查，並發覺上訴人身染酒
    氣，嗣因上訴人不配合盤查涉嫌妨害公務（嗣經臺灣桃園地
    方檢察署檢察官處分不起訴），經員警逮捕後返所始於凌晨
    1時33分許，測得其呼氣酒精濃度達每公升0.15毫克。因認
    其有「吐氣酒精濃度達0.15以上未滿0.25mg/L（酒後駕車）
　　」之違規行為，對上訴人製單舉發，並載明應於110年1月28
    日前到案。嗣上訴人於同年1月4日到案陳述意見，被上訴人
    審認上訴人有「汽機車駕駛人酒精濃度超過規定標準（0.15
　　-0.25未含）；駕駛非其駕駛執照種類之車輛，違規應受吊
    扣駕駛執照處分」之違規行為，依道路交通管理處罰條例第
    35條第1項第1款、第68條第2項、第24條規定，以110年3月5
    日桃交裁罰字第58-D7PA40526號違反道路交通管理事件裁決
    書（下稱原處分）裁處上訴人罰鍰新臺幣（下同）15,000元
　　，記違規點數5點，並應參加道路交通安全講習。上訴人不
    服原處分，向臺灣桃園地方法院(下稱原審)提起行政訴。經
    原審以110年11月30日110年度交字第140號行政訴訟判決(下
    稱原判決)駁回上訴人之訴。上訴人猶不服，遂提起本件上
    訴。
三、上訴意旨略以：伊遭攔查時，早已結束駕車行為，客觀上已
    無發生危害或易於發生危害之情，不符合發動酒測之合法要
    件，是員警之攔停、酒測及舉發均違反警察職權行使法第8
    條之正當程序，亦違反同法第3條第1、2項比例原則之規定
　　，原判決率認員警有對伊進行盤查並施以酒測之正當事由，
    有判決不備理由之違誤。又員警攔查時未曾告知有發覺酒氣
　　，卻將伊強行逮捕，帶離攔檢現場才進行酒測，與違反道路
    交通管理事件統一裁罰基準及處理細則(下稱處理細則)第19
    條之2第1項第1款本文規定不符。另伊在派出所內經員警測
    得之酒測值，僅每公升0.15毫克，依處理細則第12條第1項
    第12款規定，應以勸導代替舉發。然舉發機關員警仍對伊製
    單舉發，經伊到案陳述意見後，被上訴人亦續以原處分裁罰
　　，均有違法不當。原判決徒憑員警職務報告單方指訴，未參
    酌伊配合攔查、酒測值僅0.15mg/L等情，率認員警未以勸導
    代替舉發係合義務之裁量，顯有調查未盡完備之違法。況本
    件係舉發員警違法攔停在先，伊消極不配合違法酒測導致後
    續肢體衝突所生之不利益，不應由伊承擔，原判決顯然違背
    論理法則。是本件攔停、酒測、舉發，違反警察職權行使法
    第8條所定正當法律程序，更有違同法第3條有關比例原則之
    規定，原判決實有違背論理法則、不備理由之違誤等語。
四、查原判決已論明：⑴依警備車行車紀錄器影像之勘驗結果所
    呈，足認上訴人當時騎乘系爭機車確實於夜間未依規定開啟
    頭燈，此情亦與證人即員警許景清於原審審理時到庭結證之
    證詞及其職務報告書之內容均屬相符。是證人即舉發員警許
    景清對上訴人之隨機攔停，係基於駕車巡邏時發覺上訴人駕
    車在道路行駛時未依規定開啟頭燈，且當時為深夜時段，該
    路段亦無其他車輛，並於發覺違規時立刻迴轉進行追截，員
    警並無誤認之可能。上訴人辯稱攔查時已停妥系爭機車徒步
    離去，否認有何實害或易生危害之處云云，惟員警發覺違規
    時即進行追截，且無誤認。則在上訴人靠路邊停車後，仍得
    續為盤查，要屬當然。換言之，若交通違規之駕駛人於發覺
    遭員警追躡時即棄車以徒步逃逸，員警隨後所為追緝盤查豈
    能謂違法？棄車逃逸之違規駕駛人反而得以主張無造成交通
    危害而免除違規責任？足見上訴人此部分所辯不足為採，堪
    認員警依警察職權行使法第8條「依客觀合理判斷易生危害
　　」而對已停妥系爭機車並步行離去之上訴人進行盤查，係出
    於正當理由，並非恣意無據。⑵依員警下車後對上訴人盤查
    時之密錄器勘驗結果所呈，員警在攔查現場即已告知上訴人
    騎車行駛時並未依規定開啟頭燈，上訴人亦坦承該情節。員
    警亦當場表示有聞到上訴人身染酒味，即持酒精感知器命原
    告吹氣確認有無酒精反應等情。據此，足認員警當場已明確
    告知上訴人欲行酒測之原因，符合上開警察職權行使法與取
    締酒後駕車作業程序之規範，並非如上訴人起訴狀所稱「員
    警從未表示聞到上訴人身上酒氣、擬對上訴人施以酒測」等
    語，上訴人此部分主張並非真實。⑶員警於盤查現場對上訴
    人有酒後駕車之合理懷疑，自得命上訴人留置現場並配合酒
    測，雖上訴人指謫員警並未當場立即實施酒測。惟上訴人於
    原審審理時自承當時停車後本係打算進入按摩店，然上開勘
    驗中上訴人見員警命先以酒精感知器吹測時，卻拒絕並走至
    夾娃娃機店，其有不願立即配合酒測並嘗試擺脫員警之意圖
    甚明，且員警先以酒精感知器欲確認上訴人呼氣有無酒精反
    應，亦與取締酒後駕車作業程序相符。隨後上訴人更意圖跨
    越馬路離開現場，員警予以攔阻卻遭上訴人以肢體反抗，員
    警依警察職權行使法第2條第2項、第20條第1項第1、2款規
    定即得對其逮捕並施以強制力約束其行動，以防免其脫逃或
    傷害員警。據此，堪認本件不能於攔查現場立即實施酒測，
    全因上訴人自始不配合與規避、抵抗之行為，是舉發員警將
    其逮捕返回派出所後再進行酒測，經核與處理細則第19條之
    2第1項第1款但書規定係屬相符，足認本件離開攔查現場，
    再於派出所內酒測係有正當事由，上訴人此部分主張，亦非
    可採。⑷上訴人本身身為警員，知法犯法，除有酒後騎車，
    且夜間行駛未開啟頭燈之違規外，因員警發覺其有明顯酒味
　　，復又未配合稽查並試圖規避，於員警阻攔時亦反抗迫使員
    警不得不以強制力逮捕其危險性顯較一般違規更高，故警員
    衡諸上開情節後認為應予舉發為妥適，屬合於義務之裁量，
    此際警員毋庸以勸導代替舉發。處理細則第12條第1項第12
    款規定員警「得」對違規行為人施以勸導不予舉發，而非「
　　應」對其施以勸導。是違規行為縱符合上開條文規定得施以
    勸導免予舉發之情形，員警依職權仍得對違規行為舉發，亦
    不得逕認舉發為違法。況法院行政訴訟庭對行政機關依裁量
    權所為行政處分之司法審查範圍限於裁量之合法性，而不及
    於裁量行使之妥當性。足見上訴人上開主張，顯係扭曲誤解
    上開法律之規定，並不足採等語，詳述得心證之理由。上訴
    意旨雖以原判決違背法令為由，惟核其上訴理由，無非係重
    述其在原審業經提出而為原判決所論斷及指駁摒棄不採之陳
    詞，或就原審取捨證據、認定事實之職權行使，指摘其為不
    當，或係以其一己對法規之主觀見解，任意指摘原判決所為
    論斷有違背法令之情，而非具體表明合於不適用法規、適用
    法規不當、或行政訴訟法第237條之9第2項準用第236條之2
    第3項、第243條第2項所列各款之情形，難認對該判決如何
    違背法令已有具體之指摘，依首開規定及說明，應認其上訴
    為不合法，應予駁回。
五、末按，交通裁決事件之上訴，行政法院為訴訟費用之裁判時
    ，應確定其費用額，此觀行政訴訟法第237條之9第2項準用
    第237條之8第1項規定即明。本件上訴人對於交通裁決事件
    之上訴，既經駁回，則上訴審訴訟費用750元（上訴裁判費
    ）自應由上訴人負擔，爰併予確定如主文第2項所示。
六、據上論結，本件上訴為不合法。依行政訴訟法第237條之9第
    2項、第236條之2第3項、第249條第1項前段、第237條之8第
    1項、第104條、民事訴訟法第95條、第78條，裁定如主文。
中　　華　　民　　國　　111　 年　　9 　  月　　30 　 日
                    臺北高等行政法院第四庭
                              審判長法  官　蘇嫊娟 
                                    法  官　陳雪玉 
                                    法  官　魏式瑜
上為正本係照原本作成。
不得抗告。
中　　華　　民　　國　　111　 年　　9 　  月　　30 　 日
                                    書記官  林俞文